【裁判字號】    97,上,225
【裁判日期】    970708
【裁判案由】    第三人異議之訴
【裁判全文】
臺灣高等法院民事判決                   97年度上字第225號
上  訴  人  壬○○
訴訟代理人  陳振東律師
複  代理人  王尊民律師
被  上訴人  戌○○○
                      樓之3
            寅○○○
            乙○○
            丁○○
            戊○○
            丑○○
            子○○
            酉○○
            亥○○○
            癸○○
            己○○
            午○○
            庚○○○
            申○○
            巳○○
            辰○○○
            卯○○
            丙○○
            甲○○
            未○○
            辛○○
共      同
訴訟代理人  洪堯欽律師
複  代理人  劉健右律師
上列當事人間因第三人異議之訴事件，上訴人對於中華民國97年
1月11日臺灣板橋地方法院96年度訴字第1950號第一審判決提起
上訴，經本院於97年6月24日言詞辯論終結，判決如下：
    主  文
上訴駁回。
第二審訴訟費用由上訴人負擔。
    事實及理由
一、上訴人起訴主張：原法院95年度執字第50994號執行程序之
    執行名義係命債務人林國楨就坐落臺北縣板橋市○○段第23
    8地號土地，如本院93年度上字第111號判決附圖一部分所示
    面積43平方公尺「即車位編號1（15平方公尺）、2（14平方
    公尺）、3（14平方公尺）計43平方公尺」之法定空地上，
    及門牌號碼同縣市○○路135巷12弄12號之1、之2、之3、之
    4建物（下稱系爭大樓）之屋頂突出物內，及該建物全部屋
    頂平台上之物品移除，並應將坐落上開建物屋頂平台上如附
    圖B、C部分所示，面積合計22平方公尺之頂樓增建（下稱系
    爭頂樓增建）拆除，並將上開43平方公尺法定空地返還全體
    共有人」。然查系爭頂樓增建並非訴外人林國楨單獨所有，
    而係上訴人所共同出資，此由上訴人與訴外人林國楨、林國
    治等人於系爭大樓起造暨登記時，即為所有人之一，且依委
    建契約書第6條第3、4款約定可知屋頂突出物及頂層屋頂之
    使用權均歸上訴人及林國楨、林國治3人所有。又系爭頂樓
    增建係該大樓建造時併同興築，故上訴人及林國楨、林國治
    就頂樓增建之實際費用乃與系爭大樓建造費用逕為合併計算
    後，再為分擔，雖然該部分因屬違建而無法為保存登記，但
    並不影響上訴人對其具有所有權之事實與權利。上訴人既與
    林國楨等共有系爭頂樓增建部分，被上訴人自不得單以對林
    國楨之判決，持為拆除系爭頂樓增建之執行名義，是以上訴
    人自得依強制執行法第15條規定提起本件第三人異議之訴，
    求為撤銷上開強制執行程序等情。原審為上訴人全部敗訴之
    判決，上訴人不服，提起上訴，並於本院聲明：(一)原判決廢
    棄；(二)原法院95年度執字第50994號返還土地等強制執行事
    件中關於系爭頂樓增建拆除之強制執行程序應予撤銷；(三)第
    一、二審訴訟費用由被上訴人負擔。
二、被上訴人則以：系爭屋頂增建係屬未辦理第一次所有權登記
    之違章建築，依法係出資興建人為所有權人，上訴人主張其
    為原始所有權人，自應先證明其為系爭屋頂增建之原始出資
    興建人，而上訴人既無從證明其為系爭屋頂增建之原始所有
    權人，其提起本件異議之訴，自屬無據。又上訴人雖據本院
    93年度上字第111號判決，主張撤銷原法院95年執字第50994
    號執行事件，惟上開判決既已認定系爭屋頂平台及屋頂突出
    物為林國楨專用，甚至上訴人本人於該事件審理中係以證人
    身分證稱此節，從而上訴人於該訴訟中雖非當事人，惟其以
    證人身分作證時，已自承系爭屋頂平台及屋頂突出物約定由
    林國楨專用，卻於本件為相反之陳述，顯不足採。再者，上
    訴人與林國楨、林國治、林文龍等人均有親屬關係，而林國
    楨為免系爭屋頂增建被拆除，於該事件中，已由上訴人等人
    為有利其之陳述，而於判決確定後，又對強制執行程序百般
    阻擾，現再以上訴人名義提出本件訴訟，目的仍在延滯強制
    執行，實無足採等語，資為抗辯，並於本院答辯聲明：(一)上
    訴駁回；(二)上訴費用由上訴人負擔。
三、兩造不爭之事實：
    (一)被上訴人執本院93年度上字第111號確定判決（原審案號
      為原法院91年度訴字第2086號）為執行名義，聲請對林國
      楨為強制執行，並經原法院95年度執字第50994號強制執
      行事件執行中。
    (二)上開執行名義內容係命林國楨就坐落臺北縣板橋市○○段
      第238地號土地，如上開判決附圖一部分所示面積43平方
      公尺「即車位編號1（15平方公尺）、2（14平方公尺）、
      3（14平方公尺）計43平方公尺」之法定空地上，及系爭
      大樓之屋頂突出物內，及該建物全部屋頂平台上之物品移
      除，並應將系爭頂樓增建拆除，且將上開43平方公尺法定
      空地返還全體共有人。
四、兩造爭執要旨：本件兩造爭執要旨乃在於上訴人就系爭頂樓
    增建物有無足以排除強制執行之權利？茲說明如下：
    按強制執行法第15條規定：「第三人就執行標的物有足以排
    除強制執行之權利者，得於強制執行程序終結前，向執行法
    院對債權人提起異議之訴。如債務人亦否認其權利時，並得
    以債務人為被告。」，上開條文所謂就執行標的物有足以排
    除強制執行之權利者，係指對於執行標的物有所有權、典權
    、留置權、質權存在情形之一者而言（最高法院44年台上字
    第721號、68年台上字第3190號判例要旨參照）。本件上訴
    人主張：系爭頂樓增建物非林國楨一人所出資興建，而係上
    訴人與林國楨、林國治三人共同出資興建，故為其三人所共
    有一節，為被上訴人所否認。本件第三人異議之訴本院所應
    審究者，為上訴人是否為系爭頂樓增建物之所有權人，經查
    ：
    1.證人（下同）林國楨於台灣板橋地方法院91年訴字第2086
      號事件中，於92年2月6日民事答辯狀第5頁倒數第2行陳稱
      「至於有關樓頂增建如實測圖B之十三平方公尺、C之9平
      方公尺，即係本於上開分管特約得使用頂樓屋頂之權利而
      增建」（請參原審被證三）其於該案審理中並未就系爭頂
      樓增建物表示係三兄弟共同出資興建，其於本件審理中所
      現場履勘時始改稱係三人共同出資興建，其證言並不可採
      。
    2.林國楨於該件第一審審理中，於91年10月18日庭訊時，陳
      稱「至於屋頂部分，雖然我增建的部分應該要拆」。（請
     參原審被證四）
    3.林國楨於該件93年6月10日勘驗期日，陳稱「樓頂突出物
      前半部（計三層是本來就有的突出物，而後半部（計二層
      ）是後來增建的，從前後半部間之接縫痕跡就可以證明。
      ）」、「樓頂增建蓋好後，我就沒有住在一樓了，而住在
      頂樓。」（請參原審被證一）。
    4.林國楨於該件中，於93年11月23日民事言詞辯論意旨狀第5
      頁首行「上訴人（按指證人）即偕同父母遷入住居於屋頂
      突出物，並於隔年即73年在屋頂突出物旁興建如原判決附
      圖B、C所示之建物，歷經上訴人結婚、生子等階段繼續使
      用居住至今」（請參原審被證二）。
    5.上訴人於該件93年6月10日之原審勘驗期日，以證人身分
      證稱「一、我分的四間，我住一間六樓，其他三間我委任
      我哥哥（即林國楨）賣掉，我沒有分到一樓。約定樓頂及
      一樓空地使用，陳述與林建銘相同。二、我住的六樓，我
      於全部蓋好之後，自己把它賣掉，買主後來又轉手了…。
      三、林國楨住在屋頂突出物…」（請參原審被證一第十二
      頁），其餘證人林國治、林文龍、及林國楨於該日均為相
      同陳述（請參原審被證一），亦可知上訴人雖於系爭大樓
      興建之初，列名為起造人之一，惟尚在興建中，上訴人即
      將其所分配到之三間房屋，均委由林國楨出售，而於系爭
      大樓正式完工後，其隨即又將剩餘一戶賣出，上開事實，
      顯示上訴人無意且未居住於系爭大樓，上訴人又何必另為
      出資興建屋頂增建物？且林國楨最初占用屋頂平台及屋頂
      突出物時，僅居住在屋頂突出物，後才增建如系爭頂樓增
      建物。
    6.足見頂樓增建物確係於整棟大樓興建完成後，始另行增建
      。而上訴人又在系爭大樓興建完成後，隨即搬離系爭大樓
      ，則表示系爭屋頂增建物興建時，上訴人根本非系爭大樓
      之區分所有權人，且未實際居住系爭大樓，屋頂突出物之
      居住者亦為林國楨而非上訴人，則上訴人主張其非區分所
      有權人及實際使用之人，卻出資興建系爭頂樓增建物云云
      ，顯與經驗法則及事理不符，不足採信。
五、綜上所述，本件上訴人並非系爭頂樓增建物之所有權人，對
    該增建物並無足以排除強制執行之權利。從而，其提起第三
    人異議之訴請求撤銷原法院95年度執字第50994號強制執行
    事件關於拆除系爭頂樓增建物之強制執行程序，為無理由，
    原審判決上訴敗訴，核無不合。上訴論旨，仍執陳詞，指摘
    原判決不當，聲明廢棄改判，為無理由，應予駁回上訴。
六、本件事證已臻明確，兩造其餘之攻防方法，經審酌後，認與
    判決結果無影響，無庸逐一論述，併此敘明。
七、據上論結，本件上訴為無理由，依民事訴訟法第449條第1項
    、第78條，判決如主文。
中    華    民    國    97    年    7     月    8     日
                  民事第15庭
                      審判長法  官  林恩山
                            法  官  黃國忠
                            法  官  郭松濤
正本係照原本作成。
如不服本判決，應於收受送達後20日內向本院提出上訴書狀，其
未表明上訴理由者，應於提出上訴後20日內向本院補提理由書狀
（均須按他造當事人之人數附繕本）上訴時應提出委任律師或具
有律師資格之人之委任狀；委任有律師資格者，另應附具律師資
格證書及釋明委任人與受任人有民事訴訟法第466條之1 第1項但
書或第2項（詳附註）所定關係之釋明文書影本。
中    華    民    國    97    年    7     月    8     日
                            書記官  方素珍
附註：
民事訴訟法第466條之1（第1項、第2項）：
對於第二審判決上訴，上訴人應委任律師為訴訟代理人。但上訴
人或其他法定代理人具有律師資格者，不在此限。
上訴人之配偶、三親等內之血親、二親等內之姻親，或上訴人為
法人、中央或地方機關時，其所屬專任人員具有律師資格並經法
院認為適當者，亦得為第三審訴訟代理人。


司法院資訊處製作；財團法人民間司法改革基金會備份。
